【裁判字號】    98,訴,19
【裁判日期】    980527
【裁判案由】    偽造文書等
【裁判全文】
臺灣嘉義地方法院刑事判決           98年度訴字第19、141號
公  訴  人  臺灣嘉義地方法院檢察署檢察官
被      告  丁○○
                    （另案在臺灣高雄第二監獄執行中）
選任辯護人  蔡碧仲律師
            陳振榮律師
            葉榮棠律師
被      告  丙○○
上  一  人
選任辯護人  唐淑民律師
            蕭道隆律師
            李國禎律師
被      告  戊○○
上  一  人
選任辯護人  黃曜春律師
被      告  甲○○
上  一  人
選任辯護人  劉榮治律師
被      告  鍾志雄
上列被告等因偽造文書等案件，經檢察官提起公訴（九十七年度
偵字第七○二五、七四七三、七九八一號）及追加起訴（九十八
年度偵緝字第五二號），被告於準備程序中就被訴事實為有罪之
陳述，經本院合議庭裁定由受命法官獨任進行簡式審判程序，判
決如下：
    主          文
丁○○犯如附表二編號一至七所示之罪，各處如附表二編號一至
七所示之刑。應執行有期徒刑壹年拾月。偽造之引擎號碼「四Ｄ
Ｒ七—ＦＢ二八二三二」壹枚沒收。
丙○○犯如附表二編號一至七所示之罪，各處如附表二編號一至
七所示之刑。應執行有期徒刑壹年肆月。緩刑肆年。偽造之引擎
號碼「四ＤＲ七—ＦＢ二八二三二」壹枚沒收。
戊○○、甲○○、鍾志雄犯如附表二編號二至七所示之罪，各處
如附表編號二至七所示之刑。各應執行有期徒刑捌月。均緩刑參
年。偽造之引擎號碼「四ＤＲ七—ＦＢ二八二三二」壹枚沒收。
    犯罪事實及理由
一、犯罪事實：
  (一)丁○○係位於高雄市新興區○○○○路一○三號「彰秀貿易
    有限公司」（下稱「彰秀公司」）之負責人，丙○○則為「
    彰秀公司」之股東，渠等並在嘉義縣水上鄉○○路○段一三
    七六號搭建鐵皮工廠從事貨車之引擎、零件之維修、買賣等
    業務。其二人共同基於故買贓物之犯意聯絡，均明知引擎號
    碼「0000000」引擎（陳郁汝前於民國九十五年十二
    月十九日下午四時三十分許，在臺中市○○路三九八號前失
    竊）係來路不明之贓物，仍於九十五年十二月底某日，由丁○○在彰化縣秀水鄉秀水村五號，以新臺幣（下同）一萬五
    千元價格，向蘇在清買受後，載運至上開鐵皮工廠內，由丙○○管領之（原併起訴戊○○、甲○○、鍾志雄共同故買贓
    物部分業經檢察官以撤回起訴書撤回起訴）。
  (二)丁○○、丙○○嗣僱用戊○○、甲○○及鍾志雄，共同基於
    偽造準私文書之犯意聯絡，由丁○○負責購入如附表一所示
    引擎後，載運至上開鐵皮工廠內，由丙○○負責在上開鐵皮
    工廠內接洽客戶，並指示戊○○及鍾志雄將如附表一編號一
    、三所示引擎之原引擎號碼磨滅後偽造刻打或逕自在如附表
    一編號二、四至六所示引擎上偽造刻打如附表一所示之引擎
    號碼，且指示甲○○記錄引擎之購入、出售及刻打引擎號碼
    工資等帳務，戊○○及鍾志雄均依丙○○指示，將如附表一
    編號一、三所示引擎之原引擎號碼磨滅後偽造刻打或逕自在
    如附表一編號二、四至六所示引擎上偽造刻打如附表一所示
    之引擎號碼，甲○○則依丙○○指示製作帳務資料，再由丙○○於如附表一編號二、六所示時間及價格，在上開鐵皮工
    廠內，將如附表一編號二、六之偽造引擎號碼之貨車引擎出
    售予亦有偽造準私文書犯意聯絡之林玠、乙○○（均未據
    起訴）等人牟利，足以生損害於該貨車引擎製造廠商之信譽
    及公路監理機關對於車籍管理之正確性。
  (三)嗣經警於九十七年十月九日上午十時四十五分許，持本院核
    發之搜索票，在上開鐵皮工廠內實施搜索，始悉上情。
二、證據：
    本件證據除引用檢察官起訴書之記載外（如附件），並補充
    「被告丁○○、丙○○、戊○○、甲○○、鍾志雄於本院之
    自白、證人鍾志雄及乙○○於本院之證詞、本院九十八年二
    月四日辦理刑事案件電話紀錄查詢表、交通部公路總局嘉義
    區監理所九十八年二月九日嘉監車字第○九八○一○一五七
    二號函、高雄市政府警察局九十八年四月八日高市警鑑字第
    ○九八○○二○九七九號函、高雄市政府警察局九十八年四
    月二十二日高市警鑑字第○九八○○二四一六九號函、本院
    九十八年五月十八日勘驗筆錄及打字模具照片」。
三、本件係經被告丁○○、丙○○、戊○○、甲○○、鍾志雄於
    準備程序當庭表示認罪，而經本院裁定以簡式審判程序加以
    審理，則依據刑事訴訟法第二百七十三條之二、同法第一百
    五十九條第二項之規定，不適用傳聞法則有關限制證據能力
    之相關規定。
四、按汽車之引擎號碼及車身號碼，係表示製造工廠及出廠時期
    之識別標誌，乃表示一定用意之證明，依刑法第二百二十條
    第一項規定，應以私文書論，且磨滅引擎、車身號碼，再打
    造另一號碼，乃具有創設性，足以生損害於原車主及車輛監
    理機關對車輛管理之正確性，應屬偽造準私文書而非變造（
    最高法院九十年度臺上字第三三二二號判決參照）。核被告
    丁○○、丙○○就犯罪事實一(一)所為，係犯刑法第三百四十
    九條第二項之故買贓物罪；核被告丁○○、丙○○、戊○○
    、甲○○、鍾志雄就附表一編號一至六所為，均係犯刑法第
    二百二十條第一項、第二百十條之偽造準私文書罪。被告丁○○、丙○○就犯罪事實一(一)故買贓物犯行；被告丁○○、
    丙○○、戊○○、甲○○、鍾志雄就附表一編號一、三、四
    、五偽造準私文書犯行；被告丁○○、丙○○、戊○○、甲○○、鍾志雄、乙○○就附表一編號二偽造準私文書犯行；
    被告丁○○、丙○○、戊○○、甲○○、鍾志雄、林玠就
    附表一編號六偽造準私文書犯行，有犯意之聯絡與行為之分
    擔，皆為共同正犯。被告丁○○、丙○○所犯如附表二編號
    一至七所示各罪；被告戊○○、甲○○、鍾志雄所犯如附表
    二編號二至七所示各罪，犯意各別，行為獨立，應分論併罰
    。被告丁○○、丙○○、戊○○、甲○○、鍾志雄所犯如附
    表二編號二至七所示各罪，難謂係基於偽造準私文書犯意之
    反覆、延續實行，依社會通念，殊難認以評價為一罪為適當
    ，自不得認僅成立集合犯之包括一罪，而應予分論併罰，公
    訴意旨認被告丁○○、丙○○、戊○○、甲○○、鍾志雄多
    次偽造準私文書犯行，應論以集合犯之實質上一罪，尚有誤
    會，附此敘明。爰審酌被告丁○○係高職畢業、丙○○係高
    中畢業、戊○○係高職畢業、甲○○係高職畢業、鍾志雄係
    高職畢業之智識程度，被告丁○○前有多次贓物及偽造文書
    前案紀錄（於本案未構成累犯），被告丙○○、戊○○、甲○○、鍾志雄除本案外尚無前案紀錄之素行，被告丁○○、
    丙○○於偽造準私文書犯行居於主導地位，被告戊○○、甲○○、鍾志雄僅係受僱於人聽命行事等分工情狀，犯罪後均
    尚知坦承全部犯行等一切情狀，分別量處如附表二所示之刑
    ，並就被告戊○○、甲○○、鍾志雄所犯如附表二編號二至
    七所示之罪所處之刑，定其應執行之刑，以示懲儆。再按犯
    罪在中華民國九十六年四月二十四日以前者，除本條例另有
    規定外，依下列規定減刑：一、死刑減為無期徒刑。二、無
    期徒刑減為有期徒刑二十年。三、有期徒刑、拘役或罰金，
    減其刑期或金額二分之一，中華民國九十六年罪犯減刑條例
    第二條第一項定有明文。查被告丁○○、丙○○所犯本案故
    買贓物犯罪時間在中華民國九十六年四月二十四日以前，復
    無不得減刑之例外情形，自合於上開條例第二條第一項第三
    款之規定，應減其宣告刑二分之一，並與如附表二編號二至
    七所示不應減刑之罪所處之刑，定其應執行之刑。公訴人雖
    就被告丁○○犯行具體求處應執行刑為有期徒刑三年，然本
    院斟酌其具體犯罪情節及上述各情，認求刑部分尚屬過重，
    爰於上開求刑範圍內，予以斟酌，而認應處以如主文第一項
    所示之刑度為妥適。再查被告丙○○、戊○○、甲○○、鍾
    志雄前均未曾受有期徒刑以上刑之宣告，有臺灣高等法院被
    告前案紀錄表在卷可參，因一時短於思慮，觸犯本案犯行，
    事後均已坦承犯行，深表悔悟，被告丙○○並於本院審理中
    向財團法人臺灣兒童暨家庭扶助基金會嘉義分事務所及社團
    法人嘉義市腦性麻痺協會分別捐款二十五萬元，有捐款收據
    附卷足憑（見第一九號本院卷(二)第一七五頁），被告丙○○
    、戊○○、甲○○、鍾志雄經此起訴審判，當知所警惕，信
    無再犯之虞，本院認被告丙○○、戊○○、甲○○、鍾志雄
    所受刑之宣告，以暫不執行為適當，併諭知被告丙○○緩刑
    四年、被告戊○○、甲○○、鍾志雄各緩刑三年，以勵自新
    。又本案偽造如附表一編號六所示引擎號碼一枚，係被告丁○○、丙○○、戊○○、甲○○、鍾志雄、林玠因犯罪所
    得之物，雖已出售予林玠而屬林玠所有，本於共同正犯
    責任共同之原則，仍應依刑法第三十八條第一項第三款規定
    宣告沒收。至扣案之打字模具十六組、鐵鎚一支、砂輪機二
    支、進貨本及現金支出本，雖係供本案偽造準私文書犯罪所
    用之物，惟被告丙○○供稱上開物品均屬彰秀公司所有（見
    第一九號本院卷(三)第七八頁），且無證據證明為被告丁○○
    、丙○○、戊○○、甲○○、鍾志雄個人所有，爰不予宣告
    沒收。另本案偽造如附表一編號二所示之引擎號碼，已屬車
    輛所有人王素珍所有，非被告丁○○、丙○○、戊○○、甲○○、鍾志雄、乙○○所有之物；偽造如附表一編號一、三
    至五所示之引擎號碼等準私文書則為彰秀公司所有；其餘扣
    案物品，均無證據證明與本案上開犯罪有何直接關連，且非
    屬必須沒收之物，故均不予宣告沒收，附此敘明。
五、公訴意旨另以：被告丁○○、丙○○、戊○○、甲○○、鍾
    志雄共同基於行使偽造準私文書之犯意聯絡，於偽造如附表
    一編號二、六引擎後，將之分別出售予乙○○及林玠而行
    使之，因認被告丁○○、丙○○、戊○○、甲○○、鍾志雄
    亦涉犯刑法第二百十六條、第二百二十條、第二百十條行使
    偽造準私文書罪嫌等語。惟按所謂「行使」偽造或不實之文
    書，乃行為人依文書之用法，以之冒充作真正文書而加以使
    用之意，故必須行為人就該偽造或不實之文書內容向他人有
    所主張，始足當之；是此「行使」之行為，本質上含有欺罔
    之性質，且須係對不知情之人加以行使，倘行為人未以偽作
    真，相對人亦知其偽，則不構成「行使」文書之犯罪（最高
    法院九十五年度臺上字第四○五七號判決參照）。查證人乙○○於警詢及本院證稱：因其母親王素珍所有車牌號碼六七
    九七—ＪＫ號自用小貨車引擎故障，故以六萬五千元代價向
    被告丙○○購買之刻打原引擎號碼之引擎一顆等語（見第0
    000000000號警卷(二)第九六至一○○頁、第一九號
    本院卷(二)第一七九至一八五頁），及證人林玠於警詢證稱
    ：因其所有車牌號碼ＴＮ—八五九三號自用小貨車引擎故障
    ，故以五萬五千元代價向被告丙○○購買之刻打原引擎號碼
    之引擎一顆等語（見第0000000000號警卷(二)第八
    三至八七頁），足見證人乙○○及林玠於向被告丙○○購
    買如附表一編號二、六引擎之際，均已知悉該引擎上之引擎
    號碼係被告丙○○等人所偽造刻打，即被告丙○○等人未主
    張偽造之準私文書作為真正之私文書，難認係達於行使之階
    段，是被告丁○○、丙○○、戊○○、甲○○、鍾志雄就此
    部分自無行使偽造準私文書可言。此外，復查無其他證據證
    明被告丁○○、丙○○、戊○○、甲○○、鍾志雄確有公訴
    人所指此部分之犯行，惟公訴意旨認此部分與上開論罪科刑
    之偽造準文書罪部分，有集合犯之實質上一罪關係，爰不另
    為無罪之諭知。
六、公訴意旨另以：被告丁○○、丙○○、戊○○、甲○○、鍾
    志雄另偽造引擎號碼「Ｍ三二○○一」、「Ｎ一八○五四」
    、「四ＤＲ七—？？？？二」、「00000000」、「
    四ＤＲ七—ＦＢ一七一七一」之引擎，因認被告五人此部分
    亦涉有刑法第二百二十條、第二百十條偽造準私文書罪嫌。
    訊據被告丁○○、丙○○、戊○○、甲○○、鍾志雄均否認
    有此部分犯行，均辯稱：未曾偽造上揭引擎之「Ｍ三二○○
    一」、「Ｎ一八○五四」、「四ＤＲ七—？？？？二」、「
    00000000」、「四ＤＲ七—ＦＢ一七一七一」等引
    擎號碼，該引擎送至上開鐵皮工廠時即有刻有上述「Ｍ三二
    ○○一」、「Ｎ一八○五四」、「四ＤＲ七—？？？？二」
    、「00000000」、「四ＤＲ七—ＦＢ一七一七一」
    等引擎號碼等語，被告鍾志雄並辯稱：上揭引擎上之「Ｍ三
    二○○一」、「Ｎ一八○五四」、「四ＤＲ七—？？？？二
    」、「00000000」、「四ＤＲ七—ＦＢ一七一七一
    」等引擎號碼並非以工廠內之打字模具組所刻打等語，嗣經
    本院當庭勘驗扣案之打字模具組與上揭引擎上之「Ｍ三二○○一」、「Ｎ一八○五四」、「四ＤＲ七—？？？？二」、
    「00000000」、「四ＤＲ七—ＦＢ一七一七一」等
    引擎號碼字體確不相符，有本院勘驗筆錄（見第一九號本院
    卷(三)第二八頁）及打字模具照片（見第一九號本院卷(三)第一
    ○四、一○五頁）附卷可稽，足見被告丁○○、丙○○、戊○○、甲○○、鍾志雄所辯，尚可採信。此外復查無其他積
    極證據證明被告丁○○、丙○○、戊○○、甲○○、鍾志雄
    確有公訴人所指此部分之犯行，惟公訴意旨認此部分與上開
    論罪科刑之偽造準私文書罪間有集合犯之實質上一罪關係，
    爰不另為無罪之諭知，併予敘明。
據上論斷，應依刑事訴訟法第二百七十三條之一第一項、第二百
九十九條第一項前段、第三百十條之二、第四百五十四條第二項
，刑法第二十八條、第三百四十九條第二項、第二百二十條、第
二百十條、第五十一條第五款、第七十四條第一項第一款、第三
十八條第一項第三款，刑法施行法第一條之一第一項、第二項前
段，中華民國九十六年罪犯減刑條例第二條第一項第三款、第七
條、第十一條，判決如主文。
本案經檢察官廖俊豪到庭執行職務。
中    華    民    國    98    年    5     月    27    日
                  刑事第三庭    法  官  鄭雅文
以上正本證明與原本無異。
如不服本判決應於判決送達後十日內向本院提出上訴書狀，並應
敘述具體理由；其未敘述上訴理由者，應於上訴期間屆滿後二十
日內向本院補提理由書（均須按他造當事人之人數附繕本）「切
勿逕送上級法院」。告訴人或被害人如對於本判決不服者，應具
備理由請求檢察官上訴，其上訴期間之計算係以檢察官收受判決
正本之日期為準。
中    華    民    國    98    年    5     月    27    日
                                書記官  蘇姵容
附錄論罪科刑法條：
刑法第二百十條
偽造、變造私文書，足以生損害於公眾或他人者，處五年以下有
期徒刑。
刑法第二百十六條
行使第二百十條至第二百十五條之文書者，依偽造、變造文書或
登載不實事項或使登載不實事項之規定處斷。
刑法第二百二十條
在紙上或物品上之文字、符號、圖畫、照像，依習慣或特約，足
以為表示其用意之證明者，關於本章及本章以外各罪，以文書論
。
刑法第三百四十九條第二項
搬運、寄藏、故買贓物或為牙保者，處五年以下有期徒刑、拘役
或科或併科一千元以下罰金。
附表一：
┌──┬─────────┬───────┬────────────┬──────────┬──────┐
│編號│查獲時之引擎號碼  │犯  罪  時  間│查     獲     地     點 │犯    罪    情    形│備        註│
├──┼─────────┼───────┼────────────┼──────────┼──────┤
│一  │Ｎ四○○○五      │九十六年七、八│嘉義縣水上鄉○○路○段一│將原引擎號碼磨滅後偽│經鑑驗電解後│
│    │                  │月間某日      │三七六號鐵皮工廠內      │造刻打為引擎號碼「Ｎ│第四、五碼「│
│    │                  │              │                        │四○○○五」        │○」間顯現「│
│    │                  │              │                        │                    │七」字樣    │
├──┼─────────┼───────┼────────────┼──────────┼──────┤
│二  │Ｎ四○○○五      │九十六年七、八│現裝置在車牌號碼六七九七│逕自在該引擎上偽造刻│經鑑驗電解後│
│    │                  │月間某日      │—ＪＫ號自用小貨車車上，│打引擎號碼「Ｎ四○○│未顯現其他號│
│    │                  │              │由車牌號碼六七九七—ＪＫ│○五」後，以新臺幣六│碼          │
│    │                  │              │號自用小貨車所有人王素珍│萬五千元售予乙○○  │            │
│    │                  │              │之子乙○○保管中        │                    │            │
├──┼─────────┼───────┼────────────┼──────────┼──────┤
│三  │一六○三七        │九十七年一月間│嘉義縣水上鄉○○路○段一│將原引擎號碼磨滅後偽│經鑑驗電解出│
│    │                  │某日          │三七六號鐵皮工廠內      │造刻打為引擎號碼「一│部分號碼「七│
│    │                  │              │                        │六○三七」          │」前面為「三│
│    │                  │              │                        │                    │」、後面為「│
│    │                  │              │                        │                    │六」        │
├──┼─────────┼───────┼────────────┼──────────┼──────┤
│四  │ＱＤ三二—○七二九│九十七年五月間│嘉義縣水上鄉○○路○段一│逕自在該引擎上偽造刻│經鑑驗電解後│
│    │五七Ａ            │某日          │三七六號鐵皮工廠內      │打引擎號碼「ＱＤ三二│均未顯現出其│
│    │                  │              │                        │—○七二九五七Ａ」  │他號碼      │
├──┼─────────┼───────┼────────────┼──────────┼──────┤
│五  │四ＤＲ七—ＦＢ二八│九十六年十二月│嘉義縣水上鄉○○路○段一│逕自在該引擎上偽造刻│經鑑驗電解後│
│    │二三二            │初某日        │三七六號鐵皮工廠內      │打引擎號碼「四ＤＲ七│均未顯現出其│
│    │                  │              │                        │—ＦＢ二八二三二」  │他號碼      │
├──┼─────────┼───────┼────────────┼──────────┼──────┤
│六  │四ＤＲ七—ＦＢ二八│九十六年十二月│現裝置在車牌號碼ＴＮ—八│逕自在該引擎上偽造刻│經鑑驗電解後│
│    │二三二            │初某日        │五九三號自用小貨車車上，│打引擎號碼「四ＤＲ七│均未顯現出其│
│    │                  │              │由車牌號碼ＴＮ—八五九三│—ＦＢ二八二三二」後│他號碼      │
│    │                  │              │號自用小貨車所有人林玠│，以新臺幣五萬五千元│            │
│    │                  │              │保管中                  │售予林玠          │            │
└──┴─────────┴───────┴────────────┴──────────┴──────┘
附表二：
┌──┬───────────┬───┬──────────┬──────────┐
│編號│犯    罪    時    間  │行為人│罪                名│宣告刑及減刑刑期    │
├──┼───────────┼───┼──────────┼──────────┤
│一  │九十五年十二月底某日  │丁○○│共同故買贓物        │丁○○處有期徒刑拾月│
│    │（犯罪事實一(一)）      │丙○○│                    │，減為有期徒刑伍月；│
│    │                      │      │                    │丙○○處有期徒刑陸月│
│    │                      │      │                    │，減為有期徒刑參月  │
├──┼───────────┼───┼──────────┼──────────┤
│二  │九十六年七、八月間某日│丁○○│共同偽造私文書，足以│丁○○處有期徒刑伍月│
│    │（附表一編號一）      │丙○○│生損害於公眾及他人  │；丙○○處有期徒刑肆│
│    │                      │戊○○│                    │月；戊○○、甲○○、│
│    │                      │甲○○│                    │鍾志雄各處有期徒刑參│
│    │                      │鍾志雄│                    │月                  │
├──┼───────────┼───┼──────────┼──────────┤
│三  │九十六年七、八月間某日│丁○○│共同偽造私文書，足以│丁○○處有期徒刑伍月│
│    │（附表一編號二）      │丙○○│生損害於公眾及他人  │；丙○○處有期徒刑肆│
│    │                      │戊○○│                    │月；戊○○、甲○○、│
│    │                      │甲○○│                    │鍾志雄各處有期徒刑參│
│    │                      │鍾志雄│                    │月                  │
│    │                      │乙○○│                    │                    │
├──┼───────────┼───┼──────────┼──────────┤
│四  │九十七年一月間某日    │丁○○│共同偽造私文書，足以│丁○○處有期徒刑伍月│
│    │（附表一編號三）      │丙○○│生損害於公眾及他人  │；丙○○處有期徒刑肆│
│    │                      │戊○○│                    │月；戊○○、甲○○、│
│    │                      │甲○○│                    │鍾志雄各處有期徒刑參│
│    │                      │鍾志雄│                    │月                  │
├──┼───────────┼───┼──────────┼──────────┤
│五  │九十七年五月間某日    │丁○○│共同偽造私文書，足以│丁○○處有期徒刑伍月│
│    │（附表一編號四）      │丙○○│生損害於公眾及他人  │；丙○○處有期徒刑肆│
│    │                      │戊○○│                    │月；戊○○、甲○○、│
│    │                      │甲○○│                    │鍾志雄各處有期徒刑參│
│    │                      │鍾志雄│                    │月                  │
├──┼───────────┼───┼──────────┼──────────┤
│六  │九十六年十二月初某日  │丁○○│共同偽造私文書，足以│丁○○處有期徒刑伍月│
│    │（附表一編號五）      │丙○○│生損害於公眾及他人  │；丙○○處有期徒刑肆│
│    │                      │戊○○│                    │月；戊○○、甲○○、│
│    │                      │甲○○│                    │鍾志雄各處有期徒刑參│
│    │                      │鍾志雄│                    │月                  │
├──┼───────────┼───┼──────────┼──────────┤
│七  │九十六年十二月初某日  │丁○○│共同偽造私文書，足以│丁○○處有期徒刑伍月│
│    │（附表一編號六）      │丙○○│生損害於公眾及他人  │；丙○○處有期徒刑肆│
│    │                      │戊○○│                    │月；戊○○、甲○○、│
│    │                      │甲○○│                    │鍾志雄各處有期徒刑參│
│    │                      │鍾志雄│                    │月。偽造之引擎號碼「│
│    │                      │林玠│                    │四ＤＲ七—ＦＢ二八二│
│    │                      │      │                    │三二」壹枚沒收。    │
└──┴───────────┴───┴──────────┴──────────┘


司法院資訊處製作；財團法人民間司法改革基金會備份。
